臺灣高雄地方法院民事裁定　　　　　　　 95年度破字第159號
聲　請　人　甲○○
當事人間聲請宣告破產事件，本院裁定如下：
  主  文
聲請駁回。
程序費用由聲請人負擔。
  理  由
一、聲請意旨略以：聲請人向多家銀行辦理貸款，並辦理多張信
    用卡，支借現金，以債養債，自民國95年8 月間起即無法正
    常繳息，至95年9 月間止共積欠銀行債務達新台幣 (下同)0
    000000元，而聲請人與配偶均無穩定收入，尚需扶養殘障之
    母親、女兒及在學之子女2 人，而聲請人賸餘財產僅有現金
    5 萬元及機車2 輛，並無其他不動產，扣除扶養費後，所剩
    無幾，聲請人之債務顯超過現有資產，聲請人之資產得以構
    成破產財團，並有宣告破產之實益及必要，爰請求宣告破產
    。
二、按破產，對債務人不能清償債務者，宣告之，為破產法第57
    條所明定。是以就破產之聲請，倘債務人確係毫無財產可構
    成破產財團，或債務人之財產不敷清償破產財團之費用及財
    團之債務，無從依破產程序清理其債務時，得以無宣告破產
    之實益，裁定駁回聲請。又破產宣告後，如破產財團之財產
    不敷清償財團費用及財團債務時，法院因破產管理人之聲請
    ，應以裁定宣告破產終止，同法第148 條亦有明文。則依同
    法第148 條規定觀之，債務人之財產雖勉強可組成破產財團
    ，但如可預見進行破產程序後，仍顯不足清償財團費用等，
    前所進行之破產程序所支出之費用即屬浪費，非但未能清償
    債務，反而增加不必要支出，則無待宣告破產後再行另為破
    產終止之裁定，應認於宣告破產時即應審酌破產財團之財產
    是否足敷清償財團費用及財團債務，倘可預見破產程序進行
    之結果，多數債權人之普通債權無機會獲得公平滿足，且債
    務人之財產雖勉強可組成破產財團，但行破產程序後，仍顯
    不足清償財團費用等，即應認無宣告破產進行破產程序之實
    益，法院應駁回其破產之聲請。
三、經查，聲請人迄今共積欠6 家銀行共計0000000 元之債務，
    有債權人明細表可證，並經本院向台新國際商業銀行股份有
    限公司、中華商業銀行、萬泰商業銀行股份有限公司、台北
    富邦商業銀行股份有限公司、大眾商業銀行高雄分行、安泰
    商業銀行股份有限公司函詢屬實，有上開銀行函文可稽，聲
    請人所述負債情形，自屬可採。
四、又依聲請人所述，聲請人之資產有現金5 萬元及機車2 輛，
    ，業據提出行車執照2 紙為證，堪認聲請人之資產確有機車
    2 輛。惟聲請人就現金5 萬元部分，未提出相關證據證明，
    且經本院調閱聲請人之財產所得資料，其93、94年度之財產
    所得資料，並無利息所得，自難認聲請人有上開現金存款。
    依聲請人所述，其並無穩定收入，而依本院調閱聲請人93、
    94年度之所得資料，其93年度薪資所得共為396000元，94年
    度薪資及其他所得共為137550元，有稅務電子閘門查詢表可
    稽，足見聲請人收入並不固定，且其每月所得平均約為1萬1
    千餘元至3 萬3 千元不等。
五、再查：聲請人自承須扶養殘障之母親及子女共3 人，有聲請
    書及殘障手冊、身分證可證，則依其每月所得1 萬至3 萬餘
    元，扣除扶養費後，所剩無幾，足見聲請人仍需支付本身及
    子女、母親之生活費用，而以現行生活食衣住行各方面消費
    支出觀之，以其每月之上開所得，用以支付其本身及子女、
    母親共5 人之生活費用後，所餘即屬有限，尚難用以清償，
    且依目前破產實務，破產管理人之最低報酬為4 萬元，聲請
    人除上開所得外，僅有機車2 輛，而依其出廠年份分別為88
    年及92年之重型機車，則依機車市價，其價值所剩無幾，尚
    不足支付破產管理人之報酬，更無從構成破產財團，自無進
    行破產程序之必要。縱認聲請人主張其尚有5 萬元之現金屬
    實，然該5 萬元用以支付破產管理人之報酬及相關破產程序
    之費用後，其得用以實際清償債權之餘額與現有之債權額相
    較，應僅得清償百分之3 以下，就其債務發生之原因及債權
    得受償之比例為斟酌，若准予破產而使得以免除其餘近百分
    之97之債務，實難認有符合債權債務間相對之衡平。
六、綜上，本院認聲請人現行提出構成破產財團之財產，尚難認
    有達到准予宣告破產之實益，且現行破產效力係強制免責之
    情形下，聲請人所提出構成破產財團之財產，亦未能使本院
    認已符合破產機制之本旨，故在聲請人未能提出其他較為合
    理且有清償實益之破產財團前，本院尚難准予破產之宣告。
    從而，聲請人聲請宣告破產，並無理由，應予駁回。
七、依破產法第5 條、民事訴訟法第95條、第78條、裁定如主文
    。
中　　華　　民　　國　　96　　年　　2　　月　　8　　日
                  民事鳳山分庭法　官　朱玲瑤
正本係照原本作成。
如對本裁定抗告須於裁定送達後10日內向本院提出抗告狀。
中　　華　　民　　國　　96　　年　　2　　月　　8　　日
                              書記官　吳金霞
